【裁判字號】    97,交易,182
【裁判日期】    980121
【裁判案由】    過失傷害
【裁判全文】
臺灣雲林地方法院刑事判決             97年度交易字第182號
公  訴  人  臺灣雲林地方法院檢察署檢察官
被      告  乙○○
上列被告因過失傷害案件，經檢察官提起公訴（97年度偵字第18
25號），本院判決如下：
    主  文
乙○○因過失傷害人，處有期徒刑月，如易科罰金，以新臺幣
壹仟元折算壹日。
    事  實
一、乙○○於民國96年11月14日10時35分許，駕駛車牌號碼7N－
    9481號自小客車，沿雲林縣斗六市○○路由西往東方向行駛
    ，行經石榴路與振興路交岔路口時，本應注意汽車行駛時之
    車前狀況，隨時採取必要之安全措施，及應注意駕駛汽車應
    遵守道路交通號誌之指示，而當時天候晴，日間自然光線、
    視距良好，路面乾燥、無缺陷、無障礙物，並無不能注意之
    情形，竟疏未注意前方人車動態，且未注意其行車方向已由
    「直行↑箭頭綠燈」轉換為「紅燈並左轉←箭頭綠燈」，仍
    貿然前進，適有同向前方由丙○○所騎乘，搭載甲○○○之
    車牌號碼MJF －043 號重型機車，沿石榴路外側快車道行駛
    至該交岔路口，因內側快車道設有「禁行機車」之標誌（標
    字），機車應兩段式左轉不得直接左轉，丙○○見前方號誌
    已轉為「紅燈並左轉←箭頭綠燈」，竟違規直接左轉振興路
    ，乙○○因此煞避不及，乃以其小客車車頭自後追撞丙○○
    之機車左後方，致丙○○與甲○○○人車倒地，丙○○受有
    腰椎第一、二節壓迫性骨折與頭部外傷等傷害，甲○○○受
    有右手拇指撕裂傷、骨盆骨折、雙膝擦傷、前額挫傷與左肩
    挫傷等傷害。乙○○於肇事後，犯罪未經發覺前，對前往現
    場處理之警員陳世恩承認其為肇事者，而接受裁判。
二、案經丙○○、甲○○○訴由雲林縣警察局斗六分局報告臺灣
    雲林地方法院檢察署檢察官偵查起訴。
     理  由
壹、程序部分：
一、本件為刑事訴訟法第376 條第1 款、第2 款所列案件，依同
    法第284 條之1 規定，由法官獨任審判，先予敘明。
二、本判決後開所引為判決之證據資料，被告乙○○均不爭執該
    等證據之證據能力，依刑事訴訟法第159 條之5 第2 項規定
    ，均有證據能力。
貳、實體部分：
一、訊據被告乙○○固坦承對於上開時、地駕駛上開自用小客車
    與告訴人丙○○駕駛之機車發生碰撞，並致告訴人乙○○及
    其妻甲○○○受傷乙事，惟矢口否認有何過失，辯稱：當時
    伊在內側快車道行駛，行車方向係綠燈，告訴人乙○○之機
    車與依同方向，突然左轉始發生車禍云云。經查：
(一)、被告於上開時、地駕駛上開自用小客車與告訴人丙○○騎乘
    之機車發生碰撞之事實，除為被告所承認外，並有告訴人丙○○之指述在卷可參。又依卷附被告上開自用小客車之車損
    照片所示，其車頭前方之破損（見警卷第18頁上半頁、第22
    頁），告訴人丙○○上開機車受損位置在左後側車牌附近（
    見警卷第21頁下半頁）。又本件車禍承辦警員陳世恩依本院
    函矚交查，再回到事故現場察看該路口之號誌（石榴路西向
    東），該路與振興路口確實設有有「箭頭綠燈直行」「紅燈
    並左轉箭頭綠燈」乙情，有雲林縣警察局斗六分局97年11月
    6 日雲警六偵字第0970016754號函附雲林縣警察局交通隊斗
    六小隊職務報告書及照片2 張在卷可稽（見本院卷第26至27
    頁）。圖示：
    ┌────┐
    │○○○↑│（直行綠燈）
    └────┘
    ┌────┐
    │●○←○│（紅燈並左轉←箭頭綠燈）
    └────┘
(二)、按駕駛人駕駛汽車，應遵守道路交通標誌、標線、號誌之指
    示，並服從交通指揮人員之指揮。駕駛人應注意車前狀況及
    兩車併行之間隔，並隨時採取必要之安全措施。道路交通安
    全規則第90條、第94條第3 項分別定有明文。查，被告雖辯
    稱：伊行車方向係綠燈云云。惟查，證人即告訴人丙○○於
    警詢指述：「當時號誌左轉燈，標誌清楚……我要左轉往振
    興路行駛（西轉北），有一部自小客車7N-9481 ，沿石榴路
    直行（西向東）速度很快開過來，就追撞到我」等語（見警
    卷第1 －1 頁）。檢察官偵訊時復稱：「我是看到指示燈可
    以左轉，我就要轉過去」等語（見偵查卷第9 頁）。丙○○
    並於本院準備程序又指稱：「〔你肯定那個地方（現場）有
    左轉之綠燈號誌嗎？〕是。且那個指示燈是有4 個燈的那一
    種。〔提示警詢卷所附照片（按：警卷第18頁上半頁之照片
    係自反方向拍攝），那為何照片所顯示的是3 個燈的那種號
    誌燈？〕我的印象，確定現場絕對有左轉的指示燈。且到現
    在都還在，沒有變更過」等語（見本院卷第18頁及其背面）
    。其前後所述一致，並與承辦警員陳世恩上開路勘之職務報
    告相符。至於，被告於警詢供稱：「我駕駛7N-9481 號自小
    客車，沿石榴路西向東行駛內側快車道至事故地點直行……
    路口行車號誌管制號稱為綠燈」（見警卷第4 頁）。繼於臺
    灣省嘉雲區車輛行車事故鑑定委員會說明時，自述：「我行
    向號誌圓綠燈」（見本院卷第37頁）。被告在本院審理時又
    稱：我當時確有在鑑定委員會說：「『我的行車方向是圓形
    綠燈』」等語（見本院卷第53頁）。則被告關於肇事當時號
    誌之描述，顯與實地設置之號誌情形不同（參上開警員報告
    書），且告訴人丙○○關於肇事當時號誌情形前後多次所述
    均無齟齬，本院認肇事當時號誌顯示情形，應以告訴人丙○○所述應可採信，被告辯稱：綠燈直行云云，核非可取。因
    此，本件肇事當時之號誌應為「紅燈並左轉箭頭綠燈」，而
    非被告所稱之「圓形綠燈」。則揆諸上開規定，被告行車方
    向為直行，即應遵守「紅燈」之標誌，其未遵守標誌指示，
    貿然直行通過肇事路口，而依卷附道路交通事故現場圖、道
    路交通事故調查報告表(一)(二)（見警卷第8 頁至10頁）、現場
    照片10張（見警卷第18至22頁）所示，當時天候晴，日間自
    然光線、視距良好，路面乾燥、無缺陷、無障礙物等情，並
    無不能注意之情事。被告竟疏於注意遵守標誌、車前狀況及
    適時採取煞停措施而駕車直行，致發生本件車禍，被告之行
    為自有過失。
(三)、次按機器腳踏車行至交岔路口，其轉彎應依標誌或標線之規
    定行駛……內側快車道設有禁行機車或標線者，應依兩段式
    左轉，不得由內側或其他車道左轉。道路安全規則第99條第
    2 項第1 款規定甚明。查，告訴人丙○○駕駛在上開時、地
    機車，沿石榴路西向東行欲左轉往振興路時，該路段有左轉
    箭頭綠燈之號誌，在內側快車道上設有「禁行機車」之限制
    乙節，有上開職務報告書及照片2 張在卷（見本院卷第26至
    27頁）。是依照上開規定，告訴人丙○○行經上開路口雖有
    左轉綠燈，仍不得左轉，而應兩段式左轉。告訴人丙○○違
    反上開規定左轉，其左轉不當行為同為肇事原因亦有過失。
    於本件車禍之發生，亦有過失，然此尚不能解免被告之過失
    刑責。
(四)、又告訴人丙○○因上開車禍受有腰椎第一、二節壓迫性骨折
    與頭部外傷等傷害，甲○○○受有右手拇指撕裂傷、骨盆骨
    折、雙膝擦傷、前額挫傷與左肩挫傷等傷害，有台大醫院雲
    林分院診斷證明書3 份附卷可參（見警卷第13至15頁）。是
    被告之本件過失行為，與告訴人乙○○、甲○○○之傷害結
    果間，具有相當因果關係，可資認定。至於，告訴人丙○○
    雖具狀陳報：甲○○○因骨盆骨折，仍然無法動彈等語，經
    本院命告訴人丙○○陪同甲○○○至國立臺灣大學醫學院附
    設醫院雲林分院門診檢查，經醫師檢查後函覆本院：「病患
    甲○○○女士與其家屬陪同下，於97年11月13日至骨科門診
    追蹤，X 光顯示過去的骨盆骨折（左側恥骨）已呈現癒合情
    形，理論上該部位骨折不影響行走，但是當初因治療需要而
    臥床過久，使行走能力下降，實屬可能發生，不過行走能力
    應可靠積極復健而有所進步。」有該院97年11月25日台大雲
    分醫事字第0970009648號函（見本院卷第33頁）在卷可徵。
    是以，應無刑法第10條第4 項第6 款「毀敗或嚴重減損一肢
    以上之機能」之重傷害情形，併此敘明。
(五)、綜上，本案事證明確，被告之過失傷害犯行堪以認定。
二、論罪科刑部分：
(一)、核被告乙○○所為，係犯刑法第284 條第1 項前段之過失傷
    害罪。又被告一過失行為，致使丙○○受傷、甲○○○受重
    傷，係同時侵害該2 人身體法益，係一行為觸犯二罪名，為
    同種想像競合犯，應依刑法第55條規定，從一重處斷。
(二)、再被告於犯罪後，在該管公務員發覺前，對前往現場處理之
    警員陳世恩承認其為肇事者，而接受裁判，有雲林縣警察局
    斗六分局道路交通事故肇事人自首情形紀錄表1 份附卷可佐
    （見警卷第12頁），依刑法第62條前段規定減輕其刑。
(三)、爰審酌被告未有犯罪前科，有臺灣高等法院被告前案紀錄表
    1 份附卷可參，足見其素行良好。又被告駕車疏於注意致生
    本件車禍，告訴人丙○○亦有過失，但被告之過失行為造成
    被害人2 人受有上開傷害，造成損害非輕。被告於犯後自首
    而接受裁判，並大部分坦承犯行，態度尚稱良好，然迄未賠
    償被害人所受損害，以及被告在建築工地打零工為生，有工
    作時曾月收入約新臺幣（下同）3 、4 萬餘元，但在審理階
    段已失業1 個多月，本件車禍告訴人求償範圍顯然超過被告
    目前之能力負擔（被害人提起附帶民事訴訟，求償80萬元）
    等一切情狀，量處如主文所示之刑，併諭知如易科罰金之折
    算標準。
據上論斷，應依刑事訴訟法第284 條之1 、第299 條第1 項前段
，刑法第55條、第284 條第1 項前段、第62條前段、第41條第1
項前段，刑法施行法第1 條之1 第1 項、第2 項前段，判決如主
文。
本案經檢察官林豐正到庭執行職務。
中    華    民    國    98    年    1     月    21    日
                  刑事第一庭  法  官  陳宏卿
以上正本證明與原本無異。
如不服本判決應於收受判決後10日內向本院提出上訴書狀，並應
敘述具體理由；其未敘述上訴理由者，應於上訴期間屆滿後20日
內向本院補提理由書（均須按他造當事人之人數附繕本）。「切
勿逕送上級法院」。
                              書記官  陳善永
中    華    民    國    98    年    1     月    21    日
附錄本案論罪科刑法條全文：
刑法第284 條第1 項：
因過失傷害人者，處六月以下有期徒刑、拘役或五百元以下罰金
，致重傷者，處一年以下有期徒刑、拘役或五百元以下罰金。


司法院資訊處製作；財團法人民間司法改革基金會備份。
